臺灣臺中地方法院民事判決　96年度訴字第968號
原　　　告　甲○○
訴訟代理人　江來盛　　律師
被　　　告　乙○○
　　　　　　　　　　　號7樓
訴訟代理人　何志揚　　律師
當事人間確認債權不存在事件，本院於96年5月7日言詞辯論終結
，判決如下：
    主    文
原告之訴駁回。
訴訟費用由原告負擔。
    事實及理由
一、原告起訴主張被告所有坐落於台中縣大里市○○段第758地
    號土地及其上140至145建號房屋（以下簡稱系爭房屋）係被
    告於民國（下同）82年9月7日向原告所購買，惟系爭房屋於
    88年9月21日地震時毀損倒塌。被告不甘損失，以原告有以
    故意背於善良風俗方法使被告使用前揭房屋利益受損，依民
    法第184條侵權行為之法律關係向法院起訴請求原告負損害
    賠償責任，經第一審法院判決駁回，被告不服提起上訴，經
    第二審法院即台灣高等法院台中分院以91年度重上字第57號
    判決廢棄第一審判決，改判原告須給付被告新台幣（下同）
    1,448,000元，原告因而不服而提起上訴，惟經最高法院駁
    回其上訴因而判決確定。本件第二審判決認定系爭建物之價
    值係以財政部台灣省中區國稅局大屯稽徵所（以下簡稱國稅
    局大屯所）89年3月27日中區國稅大屯資第000000000號函所
    核定系爭房屋損失為1,448,000元為憑，然該核定金額原係
    供被告申報所得稅之用，被告竟持之提供第二審法院作為第
    二審判決認定系爭房屋價值之用，原告因認系爭房屋並無國
    稅局大屯所出具函文所載金額之價值，乃向國稅局大屯所申
    請查證，經國稅局大屯所以94年3月18日中區國稅大屯二字
    第0940008615號函證實前開函文確實有誤，系爭房屋之價值
    應僅有91,936元。被告以不確實之國稅局大屯所函文作為起
    訴請求原告侵權行為損害賠償之依據，雖經法院判決確定，
    但被告據以主張之國稅局函文係錯誤，被告乃以故意或過失
    之侵權行為方式，對原告不法取得台灣高等法院台中分院91
    年度重上字第57號判決之損害賠償債權，對原告權益造成損
    害之危險，而上開第二審判決既業經判決確定，原告即有隨
    時陷於法院強制執行之危險，原告此種法律上地位不安之狀
    態，僅能經法院以確認判決方式予以除去，故原告有即受確
    認判決之法律上利益，爰依民事訴訟法第247條確認之訴之
    法律關係，請求確認被告對原告之損害賠償債權不存在等語
    。並聲明：確認被告對原告1,448,000元損害賠償債權中超
    過91,936元部分之損害賠償債權不存在。
二、被告則辯稱：命為給付之判決，就給付請求權之存在有既判
    力，原告不得更行提起確認原告對被告之損害賠償債權不存
    在之訴。原告主張之原第二審判決所依據之國稅局大屯所89
    年3月27日中區國稅大屯資第000000000號函所載之被告房屋
    損失合計為1,448,000元，係將被告房屋持分63分之4誤為10
    0%，經該所以94年3月18日中區國稅大屯二字第0940008615
    號函更正，原告已依此為證據提起再審之訴，經台灣高等法
    院台中分院以94年再易字第33號駁回原告再審之訴，是前揭
    第二審判決業已判決確定，原告於原確定判決確定已3年餘
    ，又以相同之證據提起本件確認債權不存在之訴訟，其訴訟
    標的已為前開確定判決之效力所及，依民事訴訟法第249條
    第1項第7款規定，其訴為不合法；且被告提起前訴，係主張
    系爭房屋之交易價格為2,500,000元，扣除折舊後計算其殘
    值為2,205,882元，仍高於國稅局大屯所89年3月27日中區國
    稅大屯資第000000000號函所核定之價值1,448,000元，被告
    並無侵權行為，更無故意或過失對原告不法取得損害賠償債
    權等語。並聲明求為判決如主文所示。
三、兩造不爭執之事項：
  (一)被告依侵權行為之法律關係向原告提起損害賠償之訴，經台
    灣高等法院台中分院以91年度重上57號判決原告應付被告1,
    448,000元及利息確定。
  (二)上開確定判決係以國稅局大屯所89年3月27日函作為認定被
    告損害額之依據。嗣經國稅局大屯所以94年1月13日中區國
    稅局大屯二字第0940008615號函更正被告房屋之持分為63分
    之4。
  (三)原告於94年4月7日以前揭國稅局大屯所之錯誤並經更正之事
    由向台灣高等法院台中分院提起再審之訴，經台灣高等法院
    台中分院以94年再易字第33號判決駁回。
四、法院之判斷：
    本件兩造爭執之處在於：(一)原告本件起訴是否違反一事不再
    理之原則？(二)被告是否以侵權行為對原告取得91年重訴字第
    57號判決所認定之債權？經查：
  (一)按原告之訴，有下列各款情形之一者，法院應以裁定駁回之
    。…七、起訴違背第253條、第263條第2項之規定，或其訴
    訟標的為確定判決之效力所及者；除別有規定外，確定之終
    局判決就經裁判之訴訟標的，有既判力，民事訴訟法第249
    條第1項第7款、同法第400條固有明文規定。惟所謂同一事
    件，係指同一當事人就同一法律關係而為同一之請求，若三
    者有一不同，即不得謂為同一事件。被告前以其向原告購屋
    ，原告為系爭房屋之起造人，知悉系爭房屋承造過程違背建
    築技術規則，致系爭房屋嗣瑕疵於九二一地震中全倒，依侵
    權行為之法律關係請求原告賠償損害，該事件之訴訟標的為
    原告對被告前開身為系爭房屋起造人，未依建築規則興建，
    致系爭房屋毀損之侵權行為，而本件原告起訴係主張被告有
    故意或過失，向台灣高等法院台中分院提出錯誤之國稅局大
    屯所89年3月27日中區國稅大屯資第000000000函，並據以不
    法取得對原告之損害賠償債權，並訴請確認被告對原告因侵
    權行為而取得之債權不存在，則本件之訴訟標的係被告因故
    意、過失提出錯誤函文而不法取得對原告之債權之侵權行為
    ，二訴之訴訟標的之法律關係並不相同，自非屬同一事件，
    是故，原告提起本件確認之訴，無違一事不再理之原則，合
    先敘明。
  (二)次按當事人主張有利於己之事實者，就其事實有舉證之責任
    ，民事訴訟法第277條分別定有明文；又侵權行為所發生之
    損害賠償請求權，應以有故意或過失不法侵害他人權利為其
    成立要件。原告主張被告有故意或過失之不法侵權行為對原
    告取得債權，既為被告所否認，則原告應就被告有故意或過
    失之不法行為之事實負舉證之責任。本件被告固係於前開確
    定判決審理中提出國稅局大屯所89年3月27日中區國稅大屯
    資第000000000號函為證，並經台灣高等法院作為認定系爭
    房屋價值之依據，惟該函係國局大屯所依法製發交予被告，
    由被告提供作為法院認定損害額之參考，法院判決是否採用
    該函核定之價值，係屬法院職權認定之作用，縱事後發見該
    函核定時誤認系爭房屋之應有部分，亦無從據以認定被告有
    何故意或過失之不法行為。原告於本件審理中迄未能舉證證
    明被告係基於故意或過失而向台灣高等法院台中分院提供國
    稅局大屯所上開函文，以獲取確定判決所確認之損害賠償請
    求權，原告之主張既不能證明屬實，其以被告係以侵權行為
    對原告取得債權為由，提起本訴請求確認債權不存在，即屬
    無據，應予駁回
五、訴訟費用負擔之依據：民事訴訟法第78條。
中　　華　　民　　國　　96　　年　　5 　　月　　21　　日
                  民事第一庭  法  官  陳文爵
正本係照原本作成。
如對本判決上訴，須於判決送達後20日內向本院提出上訴狀。
中　　華　　民　　國　　96　　年　　5 　　月　　21　　日
                              書記官  王美珍
